【裁判字號】    95,訴,983
【裁判日期】    950929
【裁判案由】    違反槍砲彈藥刀械管制條例等
【裁判全文】
臺灣臺北地方法院刑事判決               95年度訴字第983號
    公  訴  人  臺灣臺北地方法院檢察署檢察官
    被      告  甲○○
    選任辯護人  甲○○律師
上列被告因違反槍砲彈藥刀械管制條例等案件，經檢察官提起公
訴（95年度偵字第2362號），本院判決如下：
    主  文
甲○○未經許可，持有可發射子彈具有殺傷力之改造手槍，處有
期徒刑壹年柒月，併科罰金新臺幣拾萬元，罰金如易服勞役，以
銀元佰元即新臺幣玖佰元折算壹日。扣案仿ＦＮ廠壹玖壹零型
半自動手槍之改造玩具手槍壹枝（槍枝管制編號：壹壹零貳零
捌號，含彈匣壹個）及背袋壹個均沒收。
    事  實
一、甲○○係計程車司機，明知未經許可，不得無故持有具殺傷
    力之手槍，竟於民國（下同）九十四年二、三月間，駕駛車
    牌號碼為三五八－ＤＡ號之營業用自小客車，在臺北市中山
    區○○○路，搭載姓名、年均籍不詳之客人後，拾獲該名乘
    客遺留在上開車內之男用手提包一個及原放置在手提包內，
    具有殺傷力，仿ＦＮ廠一九一○型半自動手槍之改造玩具手
    槍一枝（槍枝管制編號：0000000000號，內含彈
    匣一個）、裝填於槍枝內不具殺傷力之子彈一顆（持有子彈
    罪嫌業經檢察官不另為不起訴處分），其竟基於意圖為自己
    不法之所有，將之予以侵占入己，又未經許可，無故持有上
    開改造手槍一枝，並將之置放在前開車輛駕駛座位前、方向
    盤下方之背袋內。嗣因警方於九十五年一月十四日下午一時
    四十分許，在臺北縣新店市○○路一六八號旁，認甲○○在
    此毒品交易頻繁處所出入，形跡可疑，而查詢其身分，適甲
    ○○將身分證件放在上開營業用自小客車上，乃偕同警方前
    往停放在上址旁清水祖師廟前停車場，其於有偵查權限之警
    員未得悉其前述犯行前，即在車旁告知警員上開改造手槍藏
    放在方向盤下方之背袋內，而向警員自首，同時報繳上開具
    殺傷力之手槍一枝（含彈匣一個）及不具殺傷力之子彈一顆
    ，進而接受審判，警方並當場扣得前述背袋一個。
二、案經臺北縣政府警察局新店分局報告臺灣臺北地方法院檢察
    署檢察官偵查起訴。
    理  由
一、訊之被告甲○○迭於警訊時及偵查中、本院審理時均對其於
    前開時、地，侵占男用手提包及其內之槍、彈等遺失物，且
    未經許可，即持有具殺傷力，扣案仿ＦＮ廠一九一○型半自
    動手槍改造之玩具手槍一枝等情坦承不諱（以上分見偵查卷
    第七至十頁、第三七頁、第六六至六七頁、本院卷九十五年
    九月二十日審判筆錄）。此外，並有上揭扣案改造手槍一枝
    （含彈匣一個）及卷附之現場照片六幀、扣押物品清單共二
    紙（見偵查卷第二六至二八頁、第五八頁、第六二頁）可資
    佐證。而扣案改造手搶一枝，經警初步檢視結果為：「槍管
    順暢、無來復線、撞針功能正常」，有卷附初步檢視報告及
    槍枝照片七幀可按，復經送往內政部警政署刑事警察局鑑定
    結果，亦認為：「一、送鑑改造手槍一枝（槍枝管制編號為
    ：0000000000號），認係由仿ＦＮ廠一九一○型
    半自動手槍製造之槍枝，換裝土造金屬槍管而成之改造手槍
    ，機械性能良好，可供擊發適用子彈使用，認具殺傷力」等
    語無誤，此有該局九十五年三月十三日刑鑑字第○九五○○
    二二三八四號槍彈鑑定書一份暨槍枝照片共三幀附卷可稽（
    見偵查卷第五九至六一頁），足認被告前揭自白與事實相符
    ，而堪採信。本案事證明確，被告前揭侵占遺失物及違反槍
    砲彈藥刀械管制條例等犯行，均堪以認定，應依法論科。
二、本案被告係向警方自首前述犯行，同時並報繳所持有之上開
    改造手槍等節，業經證人（即警員）乙○○於本院審理時結
    證稱：當時我們是去上開處所查毒品案件，看到被告，所以
    就問他來這邊做什麼？要查他的身分。但因為被告證件放在
    車上，所以我們就跟被告過去，被告在車門旁邊時，告訴我
    們車裡面有「東西」（指扣案槍、彈）、有「東西」在包包
    ，我們當場有問被告，他在我們還沒有開包包看之前，就有
    說是有槍，所以我們才打開來察看，而我們拿出他駕駛座掛
    在方向盤上之包包，就看到裡面有一把槍。我們在被告告訴
    我們說車上有「東西」之前，並不知道被告車上有槍械，本
    案算是偶發事件，我記得當時好像有問被告為何之前不主動
    交出槍枝？被告回答說他會怕，所以之前沒有交出槍枝等語
    明確，核與被告於本院審理時所供稱：我那天是去找朋友要
    去抓魚，警察在我朋友家樓梯那，認為我們可疑而攔查，我
    車上有那把槍，但是一直找不到機會交出去，所以我就帶著
    警察過去車上要交給他，我沒有帶證件要去車上拿證件給警
    察看時，我就告訴警察請他跟我去，後來我要拿證件給他看
    時，就同時說我車前面有「東西」要他去拿等語（以上均見
    本院卷九十五年九月二十日審判筆錄）情節相符合，而可認
    定。本院認為被告既於警方得知其侵占他人遺失物或持有具
    殺傷力槍枝等犯行之前，即主動於前開時、地及警詢中先行
    告知警方上開情事，進而接受裁判，其行為自屬符合自首要
    件無疑，且其於上開時、地向警方自首同時亦即主動引導、
    指明扣案槍枝之所在，並由警方立刻扣案，其有主動報繳所
    持有具殺傷力槍枝之行為，殆無疑義。
三、按本件被告行為後，刑法總則編於九十四年二月二日大幅修
    正公布後，並於九十五年七月一日正式施行，而刑法第二條
    第一項固修正為「行為後法律有變更者，適用行為時之法律
    ，但行為後之法律有利於行為人者，適用最有利於行為人之
    法律」，此乃為與刑法第一條罪刑法定主義相互契合，而貫
    徹法律禁止溯及既往原則，係規範行為後法律變更所生新舊
    法律比較適用之準據法，故刑法第二條第一項雖經修正，但
    因屬適用法律之準據法，本身即無所謂比較新舊法之問題，
    應逕適用裁判時之修正施行後刑法第二條之規定以決定適用
    之刑罰法律。又本次刑法修正之比較新舊法，應就罪刑有關
    之共犯、未遂犯、想像競合犯、牽連犯、連續犯、結合犯，
    以及累犯加重、自首減輕暨其他法定加減原因（如身分加減
    ）與加減例等一切情形，綜其全部罪刑之結果而為比較（最
    高法院九十五年五月二十三日九十五年度第八次刑庭會議決
    議意旨可資參照）。被告行為後，刑法第五十五條前段雖未
    修正，然第五十五條後段有關牽連犯之規定業已刪除，是於
    新法修正施行後，被告所犯之數罪，即須分論併罰，惟依修
    正前刑法，被告上開二罪因有牽連犯之裁判上一罪關係，而
    應從重論以一罪。茲比較新舊法之規定，修正後之刑法規定
    ，顯對於被告較為不利，自應適用行為時即較有利於被告之
    刑法第五十五條後段之規定。至於被告於犯罪時之刑法第四
    十二條第二項前段規定：「易服勞役以一元以上三元以下折
    算一日」，又據修正前罰金罰鍰提高標準條例第二條前段規
    定，就其原定數額提高為一百倍折算一日，則本件被告行為
    時之易服勞役折算標準，應以銀元三百元折算一日，即新臺
    幣九百元折算一日。惟修正公布施行之刑法第四十二條第三
    項前段規定：「易服勞役以新臺幣一千元、二千元或三千元
    折算一日」，茲比較修正前後之易服勞役折算標準，以修正
    後之規定，較有利於被告。然而，綜合上述條文修正前、後
    之比較，揆諸前揭最高法院決議及修正後刑法第二條第一項
    前段之規定，因依修正前之規定，被告僅從一重論以違反槍
    砲彈藥刀械管制條例之罪，故應以九十五年七月一日修正公
    布施行前之刑法相關規定，對於被告較為有利，自應逕適用
    修正前之相關規定予以論處。至於從刑之沒收部分，因從屬
    於主刑，即逕適用修正前刑法第三十八條第一項第一、二款
    之規定，附此說明。
四、核被告甲○○所為，係犯刑法第三百三十七條侵占遺失物罪
    及違反槍砲彈藥刀械管制條例第八條第四項之未經許可，持
    有可發射子彈具有殺傷力之改造手槍罪。被告上揭侵占遺失
    物與非法持有改造手槍二罪間，具有方法結果之牽連關係，
    為牽連犯，應從一重論以未經許可持有可發射子彈具有殺傷
    力之改造手槍罪處斷。又扣案改造手槍內之彈匣，因屬手槍
    之構成部分，並非單獨存在，故不另論未經許可持有槍之主
    要組成零件罪，附此說明。再按犯本條例之罪自首，並報繳
    其持有之全部槍砲、彈藥、刀械者，減輕或免除其刑，槍砲
    彈藥刀械管制條例第十八第一項前段（此係刑法第六十二條
    之特別規定）規定明確，本件被告係違反槍砲彈藥刀械管制
    條例第八條第四項之罪，且於有偵查權限之人即警員未發覺
    犯罪之前，即主動向警員表示，而供出自己持有扣案槍枝之
    犯行，進而接受裁判，其為自首，又其同時業已報繳所持有
    之槍枝全部，業如前述，本院自應依法減輕其刑。爰審酌被
    告並無前科，素行尚佳，此有臺灣高等法院被告全國前案紀
    錄表各一份附卷可稽，被告犯罪之動機、目的、其未經許可
    ，無故持有上開改造手槍之行為，對於公共秩序、社會治安
    及善良風俗之影響非輕，然其未持以犯罪、其手段、品性、
    生活狀況、智識程度，又其能坦認犯行，犯罪後之態度尚佳
    等一切情狀，量處如主文所示之刑，並對罰金部分諭知如易
    服勞役之折算標準，以資懲儆。
五、末以，扣案具有殺傷力仿ＦＮ廠一九一○型半自動手槍製造
    之改造手槍一枝（含彈匣一個，槍枝管制編號為：0000
    000000號），屬違禁物，應依刑法第三十八條第一項
    第一款之規定宣告沒收。扣案背袋一個，為被告所有，供其
    持有改造手槍犯罪所用之物，爰依刑法第三十八條第一項第
    二款規定沒收。至於扣案不具殺傷力之子彈一顆，屬於贓物
    ，非被告所有，且非違禁物，自無從為沒收之諭知，併此說
    明。
據上論斷，應依刑事訴訟法第二百九十九條第一項前段，槍砲彈
藥刀械管制條例第八條第四項、第十八條第一項，刑法第十一條
前段、修正前刑法第三百三十七條、第五十五條後段、第四十二
條第二項、第三十八條第一項第一、二款，罰金罰鍰提高標準條
例第一條前段，現行法規所定貨幣單位折算新臺幣條例第二條，
判決如主文。
本案經檢察官董怡臻到庭執行職務。
中    華    民    國    95    年    9     月    29    日
                      刑事第十六庭 審判長法  官蔡守訓
                                         法  官吳定亞
                                         法  官徐千惠
上正本證明與原本無異。
如不服本判決，應於判決送達後10日內向本院提出上訴狀 (應抄
附繕本)。
                                         書記官蕭承信
中    華    民    國    95    年    10    月    2     日
附錄論罪科刑法條：
槍砲彈藥刀械管制條例第8條
未經許可，製造、販賣或運輸鋼筆槍、瓦斯槍、麻醉槍、獵槍、
空氣槍或第4條第1項第1款所定其他可發射金屬或子彈具有殺傷
力之各式槍砲者，處無期徒刑或5年以上有期徒刑，併科新臺幣1
千萬元以下罰金。
未經許可，轉讓、出租或出借前項所列槍枝者，處 5 年以上有期
徒刑，併科新臺幣 1 千萬元以下罰金。
意圖供自己或他人犯罪之用，而犯前二項之罪者，處無期徒刑或
 7 年以上有期徒刑，併科新臺幣 1 千萬元以下罰金。
未經許可，持有、寄藏或意圖販賣而陳列第 1 項所列槍枝者，處
 3年以上10年以下有期徒刑，併科新臺幣700萬元以下罰金。
第 1 項至第 3 項之未遂犯罰之。


司法院資訊處製作；財團法人民間司法改革基金會備份。
